【裁判字號】    99,交聲,210
【裁判日期】    990331
【裁判案由】    違反道路交通管理處罰條例聲明異議
【裁判全文】
臺灣士林地方法院交通事件裁定        99年度交聲字第210號
原處分機關  臺北市交通事件裁決所
異  議  人
即受處分人  甲○○
上列異議人即受處分人因違反道路交通管理處罰條例案件，對於
臺北市交通事件裁決所於民國99年2 月9 日所為處分（原處分案
號：北市裁罰字第裁22-C00000000號）聲明異議，本院裁定如下
：
    主  文
異議駁回。
    理  由
一、按駕駛人駕駛汽車，應遵守道路交通標誌、標線、號誌之指
    示，汽車行駛至交岔路口，其行進、轉彎，應遵守燈光號誌
    ，道路交通安全規則第90條、第102 條第1 項第1 款定有明
    文；又汽車駕駛人轉彎時，不依標誌、標線、號誌指示者，
    處新臺幣600 元以上1,800 元以下罰鍰；汽車駕駛人有第48
    條第1 項第2 款之情形者，除依原條款處罰鍰外，並記違規
    點數1 點，道路交通管理處罰條例第48條第1 項第2 款、第
    63條第1 項第1 款分有明定。
二、原處分意旨略以：異議人即受處分人甲○○於民國99年1 月
    30日15時22分許，騎乘車牌號碼P59-450 號重型機車（下稱
    系爭機車），行經臺北縣汐止市○○路○ 段、樟樹一路設有
    機車兩段式左轉標誌之交岔路口，未依標誌指示違規左轉，
    為警攔停舉發，有「汽車駕駛人轉彎時不依標誌、標線、號
    誌指示」之違規，依道路交通管理處罰條例第48條第1 項第
    2 款、第63條第1 項第1 款（原處分漏未記載第1 款）裁處
    罰鍰新臺幣（下同）600 元，並記違規點數1 點。
三、異議意旨略以：受處分人於上開時間騎乘系爭機車至臺北縣
    汐止市○○路○ 段路口，並未依規定兩段式左轉，而直接左
    轉至樟樹一路，上開路口之兩段式左轉標誌設置在大同路口
    前約100 公尺，未設置在路口處，受處分人因此未注意到該
    兩段式左轉標誌，且舉發員警執勤未依規定戴警帽，違規事
    由誤載「闖紅燈左轉」，本件舉發過程不當，原處分應予撤
    銷云云。
四、證人即舉發本件違規之員警乙○○證稱：大同路與樟樹一路
    設有機車兩段式左轉標誌，伊當時騎警用機車執行14時至16
    時交通訪查勤務，伊騎在樟樹一路接近上開路口時，看到系
    爭機車從大同路要左轉樟樹一路，正停在大同路中間之分向
    安全島看大同路沒有來車，直接左轉到樟樹一路，伊便下車
    站在路邊等受處分人左轉到樟樹一路後，以手勢請受處分人
    靠邊停車當場舉發；伊當時有穿制服及配槍，伊原戴警用安
    全帽，下車後將安全帽放在機車上，故未戴警察方帽等語（
    本院卷第16頁背面、第17頁），並有道路交通事故現場圖1
    紙在卷可稽（本院卷第20頁）。按道路交通管理處罰條例科
    處行政罰事件，依據公法爭議之舉證責任分配法則，固應先
    由行政機關就其業已履踐相關正當法律程序，以及人民應受
    處罰之客觀違反法令行為，負證明之責，受處分人就行政機
    關已為相當證明之前開事項，若主張欠缺主觀歸責條件或為
    其他抗辯，亦須就其所辯提出反證。惟行政機關對於前開應
    為舉證事項，並非不得以執行查察取締勤務人員，依據調查
    人證之程序，使就親歷事實提供不可替代之證明方法，受處
    分人就該證人所述見聞經過之真實性倘有質疑，除依法定交
    互詢問程序加以檢驗外，亦不得僅因證人之個人身分、地位
    或與當事人之關係而謂其不得作證，或憑己意指為必須代以
    其他特定之證據方法，此在證人業已具結願依偽證罰則擔保
    證言可信之場合，尤屬當然。上開證人即承辦員警乙○○就
    本件違規事實業證述明確，其基於維護交通秩序、公眾安全
    職責所為之舉發，自應受合法、正確之推定，堪認證人乙○
    ○上揭證述屬實，應可採信，且受處分人對其行經上開路口
    ，未依標誌兩段式左轉之事實亦不爭執，本件違規事實應堪
    認定。受處分人雖辯稱員警未戴警帽、舉發事由誤載為「闖
    紅燈」，舉發過程不當云云，惟員警即證人乙○○舉發當時
    著警察制服、佩槍、明確告知受處人警察身分，業據其上開
    證述明確，足證受處分人對於本件違規係由員警攔停當場舉
    發，應屬明知；抑且，員警於舉發違反道路交通管理事件通
    知單（下稱舉發通知單）先記載「闖紅燈」交付受處分人，
    受處分人嗣後又回到攔停地點向員警表示其係「違規左轉」
    ，而非「闖紅燈」，要求員警改舉發罰則較輕之「轉彎時未
    依標誌行駛」，員警同意依受處分人自承之違規情節更正舉
    發通知單等情，經證人乙○○證述在卷（本院卷第17頁背面
    、第18頁背面），核與受處分人所稱相符（本院卷第18頁背
    面），復有經受處分人簽收、更正後之舉發通知單1 紙在卷
    可憑（本院卷第6 頁），原處分亦以受處分人「不依標誌、
    標線、號誌指示」之違規裁罰，而非以「闖紅燈」裁罰，是
    本件舉發過程並無不當。至受處分人辯稱其未注意上開路口
    設有「機車兩段式左轉」標誌云云，惟「機車兩段式左轉」
    之標誌設於大同路口前100 公尺處，經受處分人供述在卷（
    本院卷第18背頁），可證上開地點確實設有該等標誌，且足
    使行駛於大同路之受處分人充分知悉須以兩段式左轉至樟樹
    一路，受處分人辯稱其未注意該標誌，適足反證受處分人行
    車未盡汽車駕駛人注意義務，其違規至為顯然，所辯實無足
    採。
五、綜上述，本件違規事證明確，原處分為上開裁罰，核無違誤
    ，本件異議為無理由，應予駁回。
據上論斷，應依道路交通案件處理辦法第19條，裁定如主文。
中    華    民    國    99    年    3    月    31     日
                    交通法庭法  官  陳美彤
以上正本證明與原本無異。
如不服本裁定應於送達後5日內向本院提出抗告狀。
                            書記官  吳旻玲
中    華    民    國    99    年    3    月    31     日

司法院資訊處製作；財團法人民間司法改革基金會備份。
